【裁判字號】    99,抗,566
【裁判日期】    990630
【裁判案由】    聲請撤銷緩刑
【裁判全文】
臺灣高等法院臺中分院刑事裁定           99年度抗字第566號
抗  告  人
即受 刑 人  甲○○
上列抗告人因撤銷緩刑案件，不服臺灣臺中地方法院中華民國99
年4月8日第一審裁定（99年度撤緩字第59號），提起抗告，本院
裁定如下：
    主  文
抗告駁回。
    理  由
一、原裁定意旨略以：查本件受刑人甲○○因犯竊盜罪，經本院
    沙鹿簡易庭於98年3月10日以98年度沙簡字第111號判處拘役
    20日，緩刑2年，於98年4月6日確定在案，有該案判決書及
    臺灣高等法院被告前案紀錄表各一份在卷可稽，竟又於前案
    緩刑期內之98年6月22日，因犯竊盜罪，經本院於98年8月31
    日以98年度易字第2595號判處拘役30日，於98年10月5日確
    定，亦有該案判決書及臺灣高等法院被告前案紀錄表各一份
    附卷可佐。經核閱受刑人上述二案判決正本，二案均屬竊盜
    故意犯罪，且受刑人明知其在前案緩刑期內，更應謹言慎行
    ，猶故意犯罪，原宣告之緩刑顯難收其預期效果，而有執行
    刑罰之必要，則檢察官聲請撤銷受刑人前揭緩刑之宣告，核
    與刑法第75條之1第1項第2款規定相符，應予准許等語。
二、抗告意旨略以：依94年2月2日修正公布刑法第19條第1項規
    定，行為時因精神障礙或其他心智缺陷，致不能辨識其行為
    違法或欠缺依其辨識而行為之能力者，不罰。抗告人現因精
    神疾病在童綜合醫院住院治療中，緩刑期內不會再犯，又之
    前長期接受清水鎮清濱醫院精神藥物治療，仍無法控制自己
    行為，正在申請宣告禁治產。抗告人並不符合撤銷緩刑宣告
    之情形，爰依法提起抗告，請求撤銷原裁定，更為適當之裁
    定等語。
三、按刑法第75條之1第1項第2款規定：「受緩刑之宣告而有下
    列情形之一，足認原宣告之緩刑難收其預期效果，而有執行
    刑罰之必要者，得撤銷其宣告：…二、緩刑內因故意犯他罪
    ，而在緩刑期內受得易科罰金之有期徒刑、拘役或罰金之宣
    告確定者」。考其立法意旨係以關於緩刑之撤銷，現行法第
    75條第1項固已設有2款應撤銷之原因；至於得撤銷緩刑之原
    因，則僅於保安處分章內第93條第3項與撤銷假釋合併加以
    規定，體例上不相連貫，實用上亦欠彈性，爰參酌外國立法
    例增訂「得」撤銷緩刑之原因。其中，現行關於緩刑前或緩
    刑期間故意犯他罪，而在緩刑期內受得易科罰金之有期徒刑
    之宣告者，列為應撤銷緩刑之事由，因認過於嚴苛，而排除
    第75條應撤銷緩刑之事由，移列至得撤銷緩刑事由，俾使法
    官依被告再犯情節，而裁量是否撤銷先前緩刑之宣告。其次
    ，如有前開事由，但判決宣告拘役、罰金時，可見行為人仍
    未見悔悟，有列為得撤銷緩刑之事由，以資彈性適用，爰於
    第1項第1款、第2款增定之。且本條採用裁量撤銷主義，賦
    予法院撤銷與否之權限，特於第1項規定實質要件為「足認
    原宣告之緩刑難收其預期效果，而有執行刑罰之必要」，供
    作審認之標準。亦即於「得」撤銷緩刑之情形，法官應依職
    權本於合目的性之裁量，妥適審酌被告所犯前後數罪間，關
    於法益侵害之性質、再犯之原因、違反法規範之情節是否重
    大、被告主觀犯意所顯現之惡性及其反社會性等情，是否已
    使前案原為促使惡性輕微之被告或偶發犯、初犯改過自新而
    宣告之緩刑，已難收其預期之效果，而確有執行刑罰之必要
    ；此與刑法第75條第1項所定2款要件有一具備，即毋庸再行
    審酌其他情狀，應逕予撤銷緩刑之情形不同。
四、經查：抗告人即受刑人甲○○因竊盜案件，經臺灣臺中地方
    法院沙鹿簡易庭於98年3月10日以98年度沙簡字第111號判處
    拘役20日，緩刑2年，於98年4月6日確定在案。又在前案緩
    刑期內之98年6月22日，因犯竊盜罪，經臺灣臺中地方法院
    於98年8月31日以98年度易字第2595號判處拘役30日，於98
    年10月5日確定，有判決書及臺灣高等法院被告前案紀錄表
    等件附卷可稽，是抗告人確有於緩刑期內因故意犯他罪，而
    在緩刑期內受6月以下有期徒刑之宣告確定情形，足堪認定
    。而抗告人於緩刑期間，竟仍不知悔改，趁被害人不注意之
    際，竊取他人之財物，足見抗告人前揭竊盜罪經判刑並給予
    緩刑宣告後，仍不知悔悟，未能改過遷善，實無從認本件緩
    刑之宣告得收預期效果，而有執行刑罰之必要，自符合刑法
    第75條之1第1項第2款撤銷緩刑之規定。抗告意旨雖稱，係
    因精神疾病無法控制行為而犯下上開竊盜案件云云，並提出
    童綜合醫院診斷證明書及身心障礙手冊影本各一件為證，然
    該醫院診斷證明書係99年5月3日開立，證明其自99年4月2日
    開始住院治療，並無法說明抗告人於98年6月間竊盜案件行
    竊過程中，有何行為時因精神障礙或其他心智缺陷，致不能
    辨識其行為違法或欠缺依其辨識而行為之能力等情狀，又其
    於住院前是否確曾接受其他醫院藥物治療僅空口置辯，並未
    舉證，此部分責任能力有無之抗辯，並不影響抗告人於緩刑
    期間故意犯竊盜案件及得否撤銷緩刑之判斷。原審法院審酌
    抗告人因犯竊盜罪受緩刑宣告確定後，本應知所警惕，珍惜
    自新之機會，卻仍於緩刑期間內再犯竊盜罪而受拘役宣告確
    定，堪認前所犯竊盜案件後並未改過遷善，足認原宣告之緩
    刑難收其預期效果，有執行刑罰之必要，符合刑法第75條之
    1第1項第2款之規定，爰撤銷其緩刑之宣告，本院經核其認
    事用法並無不合，抗告意旨執前事由，指摘原裁定不當，為
    無理由，符合刑法第75條之1第1項第2款之規定，爰撤銷其
    緩刑之宣告，本院經核其認事用法並無不合，抗告意旨執前
    事由，指摘原裁定不當，為無理由，應予駁回。
五、據上論結，應依刑事訴訟法第412條，裁定如主文。
中    華    民    國    99    年    6     月    30    日
            刑事第一庭    審判長法  官  陳  紀  綱
                                法  官  姚  勳  昌
                                法  官  林  欽  章
以上正本證明與原本無異。
不得再抗告。
                                書記官  卓  佳  儀
中    華    民    國    99    年    7     月    2     日

司法院資訊處製作；財團法人民間司法改革基金會備份。
